臺灣橋頭地方法院刑事裁定　
111年度聲字第405號
聲明異議人
即  受刑人  陳嘉華


上列聲明異議人因公共危險案件，對於臺灣橋頭地方檢察署檢察
官之執行指揮（111年度執字第1106號），聲明異議，本院裁定
如下：
    主  文
聲明異議駁回。
    理  由
一、聲明異議意旨略以：聲明異議人即受刑人甲○○（以下逕稱異
    議人）前因公共危險案件經法院判處罪刑，嗣後於執行程序
    經檢察官不准予易刑處分；然異議人與配偶離婚後獨力扶養
    2名子女，其中1 名罹有中度身心障礙，另1名則未成年，若
    入監執行將影響家計及子女身心健康，爰請求撤銷檢察官原
    執行指揮處分等語。
二、按犯最重本刑為5年以下有期徒刑以下之刑之罪，而受6月以
    下有期徒刑或拘役之宣告者，依刑法第41條第1項規定，固
    得易科罰金。但易科罰金，難收矯正之效或難以維持法秩序
    者，不在此限。又依前項規定得易科罰金而未聲請易科罰金
    者，以及受6月以下有期徒刑或拘役之宣告，而不符前項易
    科罰金之規定者，依同條第2項、第3項規定，固均得易服社
    會勞動。然因身心健康之關係，執行顯有困難者，或易服社
    會勞動，難收矯正之效或難以維持法秩序者，不適用之，同
    條第4項亦定有明文。上開易刑處分之否准，係法律賦予檢
    察官指揮執行時之裁量權限，執行檢察官自得考量受刑人之
    實際情況，是否有難收矯正之效或難以維持法秩序，以作為
    其裁量是否准予易科罰金或易服社會勞動之憑據，非謂一經
    判決宣告易科罰金之折算標準，執行檢察官即應為易科罰金
    或易服社會勞動之易刑處分。又所謂「難收矯正之效」及「
    難以維持法秩序」，乃立法者賦與執行檢察官得依具體個案
    ，考量犯罪特性、情節及受刑人個人特殊事由，審酌應否准
    予易刑處分之裁量權，檢察官就此項裁量權之行使，僅於發
    生裁量瑕疵之情況，法院始有介入審查之必要，倘檢察官之
    執行指揮，其程序上已給予受刑人就其個人特殊事由陳述意
    見之機會（包括在檢察官未傳喚受刑人，或已傳喚受刑人但
    受刑人尚未到案前，受刑人先行提出易科罰金聲請等情形）
    ，實體上並已就包含受刑人所陳述關於其個人特殊事由在內
    之刑法第41條第1項但書或第4項所指情形予以衡酌考量，則
    難認其裁量權之行使有何違法或不當可言。易言之，執行檢
    察官就受刑人是否確因易科罰金或易服社會勞動，而有難收
    矯正之效，或難以維持法秩序之情事，有裁量判斷之權限，
    法院僅得審查檢察官裁量時其判斷之程序有無違背法令、事
    實認定有無錯誤、其審認之事實與刑法第41條第1項但書、
    第4項之裁量要件有無合理關連、有無逾越或超過法律規定
    之範圍等問題，原則上不宜自行代替檢察官判斷受刑人有無
    上開情事。倘執行檢察官經綜合評價、衡酌後，仍認受刑人
    有上開不適宜為易刑處分之情形，而為否准受刑人易科罰金
    或易服社會勞動之執行命令，則屬執行檢察官裁量權之合法
    行使範圍，自不得任意指為違法或不當（最高法院110年度
    台抗字第1188號裁定意旨參考)。
三、經查：
  ㈠異議人因公共危險案件，經本院以110年度交簡字第2591號判
    決處有期徒刑5月，如易科罰金，以新臺幣1,000元折算1日
    確定，有前開判決、臺灣高等法院被告前案紀錄表附卷足參
    。該案經移送臺灣橋頭地方檢察署（下稱橋頭地檢署）執行
    ，嗣檢察官遂於易科罰金案件初核表中記載「1.歷年3犯。2
    .受刑人於本件為駕駛自用小客車上路，酒測值為0.85毫克
    每公升。3.受刑人前2次酒駕行為均發生交通事故。4.本件
    准許易科罰金，將難收矯正之效，亦難維持法秩序」，並以
    傳票通知異議人於111年4月27日到案執行，傳票並加註：「
    本件為第3犯酒駕，不准易科罰金、本件不得易服社會勞動
    」，而不准予異議人易刑處分等情，經本院依職權函調橋頭
    地檢署111年度執字第1106號執行卷宗核閱無誤。衡酌該執
    行傳票命令雖係執行前之通知，然對聲明異議人而言，已具
    執行指揮之性質，與執行指揮書無異，縱當時檢察官未核發
    執行指揮書，其權益已有因之而有受影響之虞，參酌司法院
    大法官解釋字第681號意旨，如須俟檢察官指揮執行異議人
    之刑期後，異議人始得向法院提起救濟，對異議人訴訟權之
    保障尚非周全，故應認不服檢察官不准易科罰金、易服社會
    勞動之處分，於入監執行刑期前，得適時向法院請求救濟，
    合先敘明。至於異議人本件雖以「刑事準抗告狀」並援引刑
    事訴訟法第416條第1項規定，請求本院撤銷檢察官之處分；
    然檢察官是否准予易科罰金之執行指揮，並非刑事訴訟法第
    416條第1項所規定之各項處分，衡諸異議人之真意，應係針
    對檢察官之上開執行指揮聲明異議，本院自不受聲明異議人
    狀紙標題誤載及誤引法律依據之影響，而應逕探求異議人之
    真意為本件裁定，附此敘明。
　㈡異議人雖以前詞置辯，惟查：
  1.觀諸檢察官在寄發執行傳票通知異議人於111年4月27日到案
    入監執行後，在異議人實際到案執行前，已先於111年4月11
    日當庭詢問異議人對於確定判決之意見，並告知擬不予其易
    刑處分之裁量事由，給予異議人當庭陳述意見之機會，待異
    議人陳述請求准予易科罰金之意見完畢後，方諭知請異議人
    如期到案執行等情，此有橋頭地檢署111年度執字第1106號
    執行卷宗可稽。足見本件執行指揮處分作成之過程已給予異
    議人充分陳述意見及表達個人特殊事由之機會，其程序並無
    違誤，亦符合正當法律程序之要求。
　2.再者，參以檢察官上開於易科罰金案件初核表之記載，可知
    檢察官係實際審酌受刑人之前案紀錄及前案情節、於本案之
    酒測值後，方認定本件若准許易刑處分將難收矯正之效並難
    維持法秩序。本院衡酌近年來酒後駕車造成重大傷亡之事件
    頻傳，社會對於酒後駕車行為應予嚴懲已有高度共識，異議
    人為智識經驗正常之成年人，對上情自難諉為不知。復衡諸
    異議人於案發前之103年間，即2度因酒後駕車與他人駕駛之
    車輛發生碰撞事故，並經法院判處罪刑確定並經易科罰金執
    行完畢，嗣又再犯本件之酒後駕車犯行，酒測值更高達每公
    升0.85毫克等情，有卷附之臺灣高雄地方法院103年度交簡
    字第7294、5857號判決書、本案判決書、臺灣高等法院被告
    前案紀錄表在卷可參。由此可知，異議人完全未因前案2度
    酒駕肇事獲取教訓，又在本案中酒測值如此高之情形下駕車
    上路，足見前案易科罰金之財產上負擔，完全無法讓異議人
    得到警惕，其無視於其他用路人生命安全之態度及惡性實昭
    然若揭，所為具高度危險性並嚴重侵害法秩序，又焉能期待
    本案藉易科罰金或易服社會勞動即可維持法秩序或收矯治之
    效。是檢察官審酌上開事由，於本件不准予異議人易科罰金
    或易服社會勞動，其裁量所依據之事實與卷內事證所示相符
    ，與刑法第41條第1項但書、第4項之裁量要件亦具備合理關
    連、並無逾越或超過法律規定之範圍，難認該執行指揮有何
    違法或不當之處。
　3.至於聲明異議意旨雖復以其家庭經濟狀況作為其主張檢察官
    之執行指揮違法不當之依據。然是否符合「難收矯正之效」
    、「難以維持法秩序」之不准易科罰金、易服社會勞動要件
    ，核與受刑人有無身體、教育、職業、家庭等執行困難事由
    無涉。而現行刑法第41條第1項有關得易科罰金之規定，已
    刪除「因職業、家庭等事由，執行顯有困難」之規定，亦即
    執行檢察官考量是否准受刑人易科罰金、易服社會勞動時，
    已不須考量受刑人是否因職業、家庭等事由致執行顯有困難
    ，而僅須考量受刑人如不接受有期徒刑或拘役之執行，是否
    難收矯正之效，或難以維持法秩序，以作為其裁量是否准予
    易科罰金或易服社會勞動之依據，倘其未濫用權限，自不得
    任意指摘為違法（最高法院103年度台抗字第45號裁定意旨
    參照）。是檢察官本件裁量既未濫用權限，異議人即無從以
    其家庭經濟狀況指摘檢察官之裁量有所違誤。
　㈢綜上所述，本件檢察官於指揮執行時，已給予異議人陳述意
    見之機會，並審查異議人是否確有不執行宣告之刑，難收矯
    正之效或難以維持法秩序之情節，始決定不准易科罰金及易
    服社會勞動，核屬法律授權檢察官所行使之裁量權限，且其
    裁量無違法或不當之處。異議人猶執前開理由，指摘檢察官
    之執行指揮處分不當，為無理由，應予駁回。　　
四、依刑事訴訟法第486條，裁定如主文。 
中　　華　　民　　國　　111 　年　　4 　　月　　14　　日
                  刑事第三庭    法　官  彭志崴
以上正本證明與原本無異。
如不服本裁定，應於收受送達後5 日內向本院提出抗告狀。
中　　華　　民　　國　　111 　年　　4 　　月　　14　　日
　　　　　　　　　　　　　　　　書記官  黃淑菁